臺北高等行政法院判決
　　　　　　　　　　　　　　　　　　 94年度訴字第03483號
　　　　　　　　　　　　　　　.
原　　　告　甲○○
被　　　告　勞工保險局
代　表　人　乙○總經理）住同.
訴訟代理人　丙○○
　　　　　　丁○○
上列當事人間因勞保事件，原告不服行政院勞工委員會中華民國
94年5月30日勞訴字第0940017198號訴願決定，提起行政訴訟。
本院判決如下：
    主  文
原告之訴駁回。
訴訟費用由原告負擔。
　　事  實
緣原告於民國（下同）93年2月27日自前一投保單位離職退保，
93年9月22日向被告申請以個人為單位參加裁減資遣繼續加保，
經被告以93年11月25日保承職字第09360642670號函核定自申報
翌日即93年9月23日起加保生效。嗣原告函請改自93年9月6日加
保生效，案經被告審查，認與「被裁減資遣被保險人繼續參加勞
工保險及保險給付辦法」第3條規定不符，乃以93年12月9日保承
職字第09360641010號函否准所請。原告不服，向勞工保險監理
委員會（下稱監理會）申請審議，經該會以94年2月25日94保監
審字第0052號審議駁回。原告猶未甘服，提起訴願，遭決定駁回
，遂向本院提起行政訴訟。茲摘敘兩造訴辯意旨如次：
甲、原告方面：
一、聲明：求為判決
１、訴願決定、審議審定及原處分均撤銷。
２、判命被告作成准予原告自93年9月7日加保生效之處分。
３、訴訟費用由被告負擔。
二、陳述：
１、被告93年12日9日保承職字第09360641010號函說明三載以：
    「查被保險人加、退保、薪資調整等異動資料，本局係以67
    年8月1日前最近一筆生效中資料為起點鍵入電腦處理，在此
    之前被保險人異動資料均登錄於人工製作之保險卡，台端93
    年9月22日至本局台中縣辦事處查詢之投保年資係尚未補鍵
    人工保險卡資料，其投保年資僅供參考。台端復於93年11月
    10日查詢投保年資時本局已因台端辦理裁減資遣繼續加保將
    人工保險卡年資補鍵」。但原告於93年9月22日申請之勞保
    投保資料表的首筆資料是67年10月15日加保，67年10月15日
    非67年8月1日前最近一筆生效中資料，應為67年8月1日後最
    近一筆生效中資料，而原告於93年10月27日申請之勞保投保
    資料表的首筆資料是67年4月11日加保，67年4月11日才是67
    年8月1日前最近一筆生效中資料，由此可證，被告93年9月
    22日提供之勞保投保資料表並未將原告67年8月1日前最近一
    筆生效中資料為起點鍵入電腦處理，被告是在原告於93年9
    月22日辦理裁減資遣繼續加保之後，才將67年8月1日前最近
    一筆生效中資料為起點鍵入電腦處理。
２、原告於93年9月6日打電話向被告所屬台中縣辦事處人員查詢
    投保年資時，該員並未告知其間之年資尚未查證這句話，且
    既然其間之年資尚未查證，就不要將投保年資告知原告，應
    問明原告查詢投保年資之目的為何後，再告知投保年資尚不
    確定及應以何種方式才可申請到最正確、最完整之投保年資
    ，才不會導致原告的誤解及誤判而選擇對原告不利之申請裁
    減資遣繼續加保日期。而勞保投保資料表說明一載明：本表
    僅供投保單位及被保險人辦理保險業務參考，不作其他證明
    使用，但原告於93年9月22日及93年10月27日所申請投保資
    料表上之說明一都有載明此內容，那代表93年10月27日申請
    的投保資料表之投保年資也不正確及僅供參考？原告應如何
    判斷何時申請之資料才是最正確、最完整？且勞保投保資料
    表之說明字太小不明顯，一般投保人不會深懂其說明之意或
    特別留意。勞保投保資料表說明三載明：「被保險人之異動
    資料，本局係自民國68年以後始登錄電腦，台端如尚有68年
    以前人工保險卡之資料，本局均妥善保存，並陸續併檔中」
    ，其內容並未明確指出原告一定有68年以前未併檔之投保年
    資，且原告於93年9月22日申請的勞保投保資料表之首筆資
    料為67年10月15日加保，67年10月15日已是68年以前之保險
    卡資料，故原告不知尚有68年以前未併檔之投保年資，而20
    幾年前之首筆投保紀錄原告已不復記憶，且於93年9月22日
    申請裁減資遣繼續加保及申請勞保投保資料表時才看到勞保
    投保資料表上說明一及說明三之內容，已來不及讓原告作為
    斷定應何時申請裁減資遣繼續加保日期之依據。
３、按被保險人會向被告查詢投保相關資料，一定有其實際需求
    及目的，所以被告有及時提供最正確、最完整之投保相關資
    料予被保險人之責任及義務。被告不能提供尚未查證、僅供
    參考、不正確、不完整之投保相關資料予被保險人，且不能
    以僅供參考字樣及各種理由來推卸責任，被告應盡責統計出
    被保險人之最正確、最完整之投保相關資料以供被保險人隨
    時申領。被告於被保險人申請投保資料表及打電話查詢投保
    年資時，應問明被保險人申請投保資料表及打電話查詢投保
    年資之目的為何後，應依目的別來分類由專業人員來答覆及
    提供最正確、最完整之被保險人所需任何投保相關資料。且
    被告讓被保險人申請勞保投保資料表及開放打電話查詢投保
    年資，不是讓被保險人了解投保狀況或計算衡量評估之用？
    而原告於93年9月6日打電話查詢投保年資時是相信被告提供
    之投保年資是最正確、最完整的，詎料尚有未併檔之投保年
    資，被告所屬台中縣辦事處人員如能告知原告最正確、最完
    整之全部投保年資或告知其間之年資尚未查證及投保年資尚
    不確定、尚有未併檔之投保年資及應以何種方式才可申請到
    最正確最完整之投保年資的話，原告一定會於93年9月6日立
    刻申請裁減資遣繼續加保。故被告辯稱原告於93年9月6日打
    電話查詢時，僅止於查詢投保年資，未有申請裁減資遣繼續
    加保之意思表示，此乃被告未提供原告全部投保年資資料及
    未告知實情，才會造成原告的誤判而選擇93年9月22日為申
    請裁減資遣繼續加保日期，顯然對原告不利。被告是在原告
    申請裁減資遣繼續加保後，才併檔出原告的全部投保年資，
    被告輕忽被保險人權益，有嚴重疏失，應負全部責任，被告
    未盡保險善良管理人之責任義務，應准予原告申請參加裁減
    資遣繼續加保的日期改為93年9月6日，保險效力自申報翌日
    93年9月7日生效。
４、監理會94保監審字第0052號審定書中，提到被告於行政上有
    疏失，應予改進，既然有行政疏失，就應准予原告申請參加
    裁減資遣繼續加保的日期改為93年9月6日，保險效力自申報
    翌日93年9月7日生效，而非改進即可。
乙、被告方面：
一、聲明：求為判決駁回原告之訴，訴訟費用由原告負擔。
二、陳述：
１、按「被保險人參加保險，年資合計滿15年，被裁減資遣而自
    願繼續參加勞工保險者，由原投保單位為其辦理參加普通事
    故保險，至符合請領老年給付之日止。前項被保險人繼續參
    加勞工保險及保險給付辦法，由中央主管機關定之。」、「
    被保險人合於左列規定之一者，得請領老年給付：1、參加
    保險之年資合計滿1年，年滿60歲或女性被保險人年滿55歲
    退職者。2、參加保險之年資合計滿15年，年滿55歲退職者
    。．．4、參加保險之年資合計滿25年，年滿50歲退職者。
    ．．」、「被保險人依前條第1項規定請領老年給付者，其
    保險年資合計每滿1年按其平均月投保薪資，發給1個月老年
    給付；其保險年資合計超過15年者，其超過部分，每滿1年
    發給2個月老年給付。但最高以45個月為限，滿半年者以1年
    計。」勞工保險條例第9條之1、第58條及第59條分別定有明
    文。另「被裁減資遣之被保險人自願續保者，應於離職退保
    之當日由原投保單位辦理續保手續。但投保單位未於離職退
    保當日為其辦理續保手續或依前條規定由有關團體代辦者，
    應於被保險人離職退保之當日起2年內辦理續保手續。．．
    前2項保險效力之開始，自續保申請書送達保險人或郵寄之
    翌日起算。郵寄者，以原寄郵局郵戳為準。」被裁減資遣被
    保險人繼續參加勞工保險及保險給付辦法第3條亦有明定。
２、本件原告於93年2月27日自英屬維爾京群島商駿達國際股份
    有限公司台灣分公司離職退保，同年9月22日申請以個人為
    單位參加裁減資遣繼續加保，經被告受理其自申報翌日即同
    年9月23日加保生效，嗣原告來函請求更改加保日期為同年9
    月6日，經被告以原處分否准，並經審議決議及訴願決定維
    持在案。
３、依被裁減資遣被保險人繼續參加勞工保險及保險給付辦法第
    3條規定，被裁減資遣之被保險人自願續保者，其保險效力
    自續保申請書送達保險人或郵寄之翌日起算。本件原告於93
    年2月27日自前一投保單位離職退保，同年9月22日申請以個
    人為單位參加裁減資遣繼續加保，依上開規定，其保險效力
    應自申報翌日即同年9月23日起生效。原告嗣後以其於93年9
    月6日電話查詢投保年資時，被告所告知之年資不正確，致
    其延後加保，請求更改加保日期為93年9月6日，因與上開規
    定不符，被告未予同意，依法並無不合。
４、按被保險人之加退保異動資料，被告係自68年以後始登錄電
    腦，68年以前之異動資料，均登錄於人工製作之保險卡，已
    陸續鍵入電腦併檔中。原告於93年9月6日以電話查詢投保年
    資，因當時其部分年資尚未鍵入併檔，被告人員僅能就電腦
    查詢顯示之年資資料予以答覆，該答覆僅供其參考，原告自
    不得以此為由主張其續保效力溯及於電話查詢時，所訴核無
    可採。
    理  由
一、按「被保險人參加保險，年資合計滿15年，被裁減資遣而自
    願繼續參加勞工保險者，由原投保單位為其辦理參加普通事
    故保險，至符合請領老年給付之日止。前項被保險人繼續參
    加勞工保險及保險給付辦法，由中央主管機關定之。」勞工
    保險條例第9條之1定有明文。次按「本辦法依勞工保險條例
    （以下簡稱本條例）第9條之1第2項規定訂定之。」、「被
    裁減資遣之被保險人自願續保者，應於離職退保之當日由原
    投保單位辦理續保手續。但投保單位未於離職退保當日為其
    辦理續保或依前條規定由有關團體代辦者，應於被保險人離
    職退保之當日起2年內辦理續保手續。」、「前2項保險效力
    之開始，自續保申請書送達保險人或郵寄之翌日起算。郵寄
    者，以原寄郵局郵戳為準。」、「被裁減資遣之被保險人自
    離職退保之當日起至中華民國93年3月5日修正條文第3條施
    行之日止，其離職退保未超過2年者，得於第3條修正施行後
    2年內依本辦法規定辦理續保。」被裁減資遣被保險人繼續
    參加勞工保險及保險給付辦法第1條、第3條第1項及第3項、
    第10條之2復分別定有明文。
二、本件原告於93年2月27日自前一投保單位離職退保，93年9月
    22日向被告申請以個人為單位參加裁減資遣繼續加保，經被
    告以93年11月25日保承職字第09360642670號函核定自申報
    翌日即93年9月23日起加保生效。嗣原告函請改自93年9月6
    日加保生效，案經被告審查，認與「被裁減資遣被保險人繼
    續參加勞工保險及保險給付辦法」第3條規定不符，乃以93
    年12月9日保承職字第09360641010號函否准所請。原告不服
    ，循序起訴謂其在93年9月6日以電話向被告所屬台中辦事處
    人員查詢投保年資時，並未獲告知尚有未查證之年資，致其
    誤判而選擇對其不利之93年9月22日為其申請裁減資遣繼續
    加保日期，被告既未善盡保險善良管理人之責任義務，應准
    其申請裁減資遣繼續加保日期改為93年9月6日，保險效力自
    翌日93年9月7日生效（詳如事實欄所載）云云。惟查：
１、本件原告於93年9月22日向被告申請以個人為單位參加裁減
    資遣繼續加保之事實，為原告所是認，經記明於94年11月2
    日準備程序筆錄及同年月24日言詞辯論筆錄在卷可按，復有
    「被裁減資遣員工繼續加保申請書」影本附原處分卷可稽，
    則依勞工保險條例第9條之1第2項規定授權訂定之「被裁減
    資遣被保險人繼續參加勞工保險及保險給付辦法」第3條第
    3項規定，其保險效力之開始，應自續保申請書送達保險人
    之翌日即93年9月23日起算。原告申請溯自93年9月6日加保
    生效，於法要嫌無據，從而，被告以系爭93年12月9日保承
    職字第09360641010號函否准原告所請，自無違誤。
２、雖原告稱其在93年9月6日以電話向被告所屬台中辦事處人員
    查詢投保年資時，並未獲告知尚有未查證之年資，致其誤判
    而選擇對其不利之93年9月22日為其申請裁減資遣繼續加保
    日期，被告未善盡保險善良管理人之責任義務，應准其申請
    裁減資遣繼續加保日期改為93年9月6日，保險效力自翌日93
    年9月7日生效云云。然查，93年9月6日並非原告向被告申請
    以個人為單位參加裁減資遣繼續加保之日期，此為兩造不爭
    之事實，則原告上開主張，核與依勞工保險條例第9條之1第
    2項規定授權訂定之「被裁減資遣被保險人繼續參加勞工保
    險及保險給付辦法」第3條第3項規定不符，且被告所屬人員
    之答覆，僅係供被保險人即原告參考，並無對原告作成行政
    處分而有羈束之效力，況被保險人即原告對其自己之事務應
    有較諸他人更為注意之義務，原告徒以上開主張指摘被告，
    遂稱其保險效力自93年9月7日生效云云，要無足採。
三、綜上所述，原處分並無違誤，審議審定、訴願決定遞予維持
    ，俱無不合。原告徒執前詞聲明撤銷，及請求判命被告作成
    准予原告自93年9月7日加保生效之處分，均為無理由，應予
    駁回。
四、兩造其餘攻擊防禦方法均與本件判決結果不生影響，故不逐
    一論述，併此敘明。
據上論結，本件原告之訴為無理由，爰依行政訴訟法第98條第3
項前段，判決如主文。
中　　華　　民　　國　　94　　年　  12　　月　　8　　 日
                        第六庭審判長法  官  林樹埔
                                    法  官  陳鴻斌
                                    法  官  曹瑞卿
上為正本係照原本作成。
如不服本判決，應於送達後20日內，向本院提出上訴狀並表明上
訴理由，如於本判決宣示後送達前提起上訴者，應於判決送達後
20日內補提上訴理由書（須按他造人數附繕本）。
中　　華　　民　　國　　94　　年　  12　　月　　8　　 日
             　　　　　　   　　　　書記官  方偉皓
